最  高  行  政  法  院  裁  定
110年度抗字第288號
抗  告  人  陳信仁                                      



上列抗告人因與相對人屏東縣潮州地政事務所間地上權登記事件
，對於中華民國110年9月14日高雄高等行政法院110年度訴更一
字第7號裁定，提起抗告，本院裁定如下︰
　　主  文
抗告駁回。
抗告訴訟費用由抗告人負擔。　　
　　理  由
一、按抗告法院認抗告為不合法或無理由者，應為駁回抗告之裁
    定。　　
二、抗告人於民國106年4月24日檢附戶籍謄本、印鑑證明、四鄰
    證明書、切結書、占有範圍位置圖、房屋稅繳款書、稅籍證
    明、使用執照影本、規費單、審查書面及門牌整編證明書等
    資料，以其自69年11月26日起居住於屏東縣○○鄉○○村○○路00
    0號房屋（下稱系爭房屋），即以時效取得地上權之意思，
    占有第三人陳達和所有之屏東縣○○鄉○○段94地號土地（下稱
    系爭土地）部分面積（訴願決定誤植為面積778.71平方公尺
    權利範圍全部）為由，向相對人申請因時效取得地上權登記
    。經相對人審查結果，認抗告人因占用系爭土地一事，經土
    地所有權人提起拆屋還地訴訟，案經臺灣屏東地方法院（下
    稱屏東地院）105年4月18日104年度潮簡字第553號判決確定
    ，並經屏東地院106年4月5日106年度潮再簡字第3號裁定駁
    回抗告人之再審有案（按系爭房屋業於108年3月13日執行拆
    除完畢），本件涉及權利關係人間有爭執者，爰依土地登記
    規則第57條第1項第3款規定，以106年5月9日潮登駁字第000
    071號駁回通知書（下稱原處分）駁回抗告人之申請，並退
    還原申請書件全部。抗告人不服，提起訴願，經訴願決定以
    其訴願逾期而不受理，遂向高雄高等行政法院（下稱原審）
    提起撤銷訴訟，經原審109年度訴字第171號裁定（下稱前裁
    定）駁回後，提起抗告，經本院109年度抗字第390號裁定廢
    棄前裁定，發回原審更為審理。經原審調查審理後，以110
    年度訴更一字第7號裁定（下稱原裁定）駁回其對相對人之
    起訴及追加之國家賠償訴訟。抗告人仍不服，提起本件抗告
    。　　
三、原裁定略以：原處分係於106年6月9日送達抗告人戶籍地址
    即屏東縣○○鄉○○村○○路000號，因未獲會晤抗告人，亦無受
    領文書之同居人、受雇人或應受送達處所接收郵件人員，而
    寄存於內埔郵局，並作送達通知書，黏貼於應受送達人門首
    ，以為送達。相對人送達證書雖僅於右下角之框格內記載「
    並作送達通知書，粘貼於應受送達人門首，以為送達」等字
    樣，至於是否有依行政程序法第74條第1項規定，製作另1份
    送達通知書交由鄰居轉交或置於該送達處所信箱或其他適當
    位置，則均無記載。然由相對人提出之公文封及送達通知書
    2紙影本觀之，中華郵政股份有限公司（下稱中華郵政公司
    ）內埔郵局（下稱內埔郵局）分別於106年6月8日及同年月9
    日按抗告人戶籍地址投遞2次，並製作2份送達通知書；且經
    原審向原處分寄存之內埔郵局函詢結果，中華郵政公司屏東
    郵局以110年8月17日屏郵字第1100000539號函復，該局已於
    106年6月9日製作2份送達通知書，1份黏貼於應受送達人門
    首，以為送達，另1份置於該送達處所信箱或其他適當位置
    等語，應認原處分於106年6月9日寄存當日即已發生合法送
    達之效力。又抗告人戶籍設址於屏東縣○○鄉，無須扣除在途
    期間，核計其提起訴願之30日不變期間，應自原處分送達其
    戶籍地址翌日即106年6月10日起算，至106年7月10日（期間
    末日106年7月9日為星期日，順延至同年月10日星期一）止
    即告屆滿。抗告人遲至108年12月18日始經由相對人提起訴
    願，其訴願已逾不變期間。從而，抗告人提起本件撤銷訴訟
    （按：依抗告人之申請內容，其正確訴訟類型應為提起課予
    義務訴訟），未經合法訴願，其起訴即屬不備要件，其情形
    屬無從補正，而不合法，則抗告人合併請求相對人應負國家
    賠償責任新臺幣（下同）650萬元，亦屬無據，應併予駁回
    等語。
四、抗告意旨略謂：㈠抗告人為表示財物損失慘重，與相對人視
    人民財物如敝屣，約略說出650萬元損失，這如同表示標的
    金額，抗告人未正式提出求償之訴，何況常常敗訴，這增加
    了抗告人有機會時的訴訟困難，因原裁定影響地方法院。㈡
    相對人如不提出106年郵寄執據，無法證明其在郵局寄存者
    為原處分，因相對人於109年寄存偽造駁回書於內埔郵局，
    混充是原處分。㈢比照訴願法第89條及第17條、民事訴訟法
    第229條，相對人應於15日內送達原處分予抗告人，相對人
    以106年6月10日起算至同年7月10日為有效之30日，毫無根
    據，其承辦公務員違反公務員服務法第6條及第7條。㈣原處
    分有別於一般處分，依行政程序法第100條規定，應直接送
    達抗告人，相對人卻將原處分寄存送達寄存郵局，又全然封
    鎖封存訊息長達2年9個月。㈤抗告人於106年4月24日向相對
    人申請時效取得地上權登記，經相對人之承辦人電話告知該
    申請案被駁回，抗告人要求書面理由，從此無訊息。屏東地
    院執行拆除，抗告人向監察院陳訴，輾轉於108年2月23日收
    到相對人屏潮地一字第10830136000號函，抗告人視之為原
    處分的再確認，並以此函提起訴願，經屏東縣政府以此函非
    屬行政處分，而以108年屏府訴字第35號訴願決定不受理，
    此訴願決定是發給陳仁信，非抗告人之名，抗告人等屏東縣
    政府更正3月餘無效，俟108年12月初，抗告人經長久訴辯爭
    論，方知悉本件申請案遭駁回，即於108年12月16日提起訴
    願，不超過3年，符合訴願法第14條第2項規定等語。
五、本院按：
　㈠提起撤銷訴訟或課予義務訴訟，以經合法訴願為要件，此觀
    行政訴訟法第4條及第5條之規定即明。而訴願之提起，應自
    行政處分達到或公告期滿之次日起30日內為之，為訴願法第
    14條第1項所明定。故提起訴願逾法定期間，屬未經合法訴
    願，則其復提起撤銷訴訟或課予義務訴訟，其起訴即因不備
    其他要件，行政法院應依行政訴訟法第107條第1項第10款後
    段規定，以裁定駁回其訴。又倘當事人於同一程序中，合併
    請求國家賠償者，因賠償之訴部分，屬附帶請求之性質，非
    可單獨提起之行政訴訟，因而失所附麗，應一併裁定駁回。
　㈡又行政程序法第72條第1項前段規定：「送達，於應受送達人
    之住居所、事務所或營業所為之。」第74條第1項、第2項規
    定：「送達，不能依前2條規定為之者，得將文書寄存送達
    地之地方自治或警察機關，並作送達通知書兩份，1份黏貼
    於應受送達人住居所、事務所、營業所或其就業處所門首，
    另1份交由鄰居轉交或置於該送達處所信箱或其他適當位置
    ，以為送達。」「前項情形，由郵政機關為送達者，得將文
    書寄存於送達地之郵政機關。」而行政程序法有關寄存送達
    之規定，並無如訴願法第47條第3項準用行政訴訟法第73條
    第3項「寄存送達，自寄存之日起，經10日發生效力。」之
    規定，自係於寄存送達完畢之時即發生送達效力，至應受送
    達人究於何時前往領取應受送達之文書，抑或未前往領取該
    文書，於送達之效力均無影響。
　㈢送達證書為送達之證據方法，郵務人員非屬訴訟當事人或其
    所屬人員，無偏袒訴訟一造之理，其所製作之送達證書及其
    對此所為之說明，具有充分之證據力，除有相當之證據足以
    動搖其記載內容之真實性外，不得否認其效力。經查，本件
    原處分之送達證書，雖僅於右下角之框格內記載「並作送達
    通知書，粘貼於應受送達人門首，以為送達」之字樣，而無
    記載是否有依行政程序法第74條第1項規定，製作另1份送達
    通知書交由鄰居轉交或置於該送達處所信箱或其他適當位置
    之字樣。然依相對人之公文封以及內埔郵局提供之郵務送達
    通知書樣式2紙影本（原裁定卷第215頁、第219頁），堪認
    內埔郵局分別於106年6月8日及同年月9日按抗告人戶籍地址
    投遞2次，並製作2份送達通知書；復經原審向原處分寄存之
    內埔郵局函詢結果，中華郵政公司屏東郵局以110年8月17日
    屏郵字第1100000539號函復，該局已於106年6月9日製作2份
    送達通知書，1份黏貼於應受送達人門首，以為送達，另1份
    置於該送達處所信箱或其他適當位置（原裁定卷第329頁）
    等語，可認原處分於106年6月9日寄存當日即發生合法送達
    之效力，並依上開規定，計算訴願期間。抗告人主張其未至
    受寄存郵局實際領取原處分，比照訴願法第89條、第17條及
    第14條第2項、民事訴訟法第229條、行政程序法第100條等
    規定，應以其108年12月知悉申請案遭駁回而起算訴願期間
    云云，委無可採。
　㈣本件抗告人提起訴願之法定30日不變期間，應自原處分送達
    其戶籍地址翌日即106年6月10日起算，而其住居於訴願機關
    所在地，毋庸扣除在途期間，至106年7月9日為訴願期間之
    末日，因該日為星期日，乃以其次日同年月10日（星期一）
    代之。抗告人遲至108年12月18日始經由相對人提起訴願，
    此有相對人加蓋於訴願書之收文戳記所載日期可憑，顯已逾
    上開不變期間，其訴願不能認為合法，則其提起撤銷訴訟或
    課予義務訴訟（按抗告人於原審審理時，均未到庭，致原審
    無從行使闡明權而使其聲明完足；惟依抗告人於原審審理時
    補提之書狀上載聲明：「潮州地政事務所［指相對人］惡意違
    法駁回原告［指抗告人，下同］之時效取得地上權登記，……」
    「原告之時效取得地上權登記之申請完全符合時效取得地上
    權登記審核要點……」［原裁定卷第37至38、243、341頁］等語
    ，堪認抗告人已有提起課予義務訴訟之意），因未經合法訴
    願，起訴即屬不備要件，其情形又不可以補正，則原裁定駁
    回其對相對人之起訴及追加之國家賠償訴訟，核無違誤。抗
    告人另以其未向原審正式提出求償之訴，而質疑原裁定對此
    誤為裁定乙節，核與其在原審所提訴狀上，業已明確記載之
    「聲明」所示內容不符（見原裁定卷第37、243、341頁），
    所訴自難採取。
　㈤綜上所述，抗告意旨求予廢棄原裁定，難認為有理由，應予
    駁回。　
六、據上論結，本件抗告為無理由。依行政訴訟法第104條、民
    事訴訟法第95條、第78條，裁定如主文。
中　　華　　民　　國　　110 　年　　12　　月　　 9　　日
                    最高行政法院第四庭
                        審判長法官  胡　方　新　
                              法官　陳　國　成
                              法官　蕭　惠　芳
                              法官　林　惠　瑜
                              法官　曹　瑞　卿

以  上  正  本  證  明  與  原  本  無  異
中　　華　　民　　國　　110 　年　　12　　月　　10　　日
　　　　　　　　　　　　　　　書記官　莊　子　誼